最高法院刑事判決　　　　　　　　　　　　　　　　九十三年度台非字第一九四號
　　上　訴　人　最高法院檢察署檢察總長
　　被　　　告　甲○○
右上訴人因被告恐嚇案件，對於台灣高等法院台南分院中華民國九十三年六月九日第
二審確定判決（九十三年度上易字第一二０號，起訴案號：台灣台南地方法院檢察署
九十二年度偵字第四八二一號），認為違法，提起非常上訴，本院判決如左：
    主  文
原判決關於違背法令部分撤銷。
    理  由
非常上訴理由稱：「按判決不適用法則或適用不當者，為違背法令，刑事訴訟法第三
百七十八條定有明文。受有期徒刑之執行完畢，或受無期徒刑或有期徒刑一部之執行
而赦免後，五年以內再犯有期徒刑以上之罪者，為累犯，加重本刑至二分之一。有期
徒刑加減者，其最高度及最低度同加減之。刑法第四十七條、第六十七條亦分別定有
明文。經查本件被告甲○○前因賭博案件，經法院判處有期徒刑四月確定，於民國八
十八年二月二日易科罰金執行完畢。有台灣高等法院被告全國前案紀錄表一份可稽。
本件被告所犯恐嚇取財之犯罪時間在九十二年四月十日；係在前開有期徒刑執行完畢
五年以內；應構成累犯。且依恐嚇取財罪其最輕法定本刑為處六月以上有期徒刑，依
累犯加重結果應處超過六月之有期徒刑。然原判決卻僅量處被告甲○○有期徒刑六月
，併諭知如易科罰金以三百元折算一日之標準，顯有違反上開累犯有期徒刑加減之規
定，自有判決不適用法則之違法。爰依刑事訴訟法第四百四十一條、第四百四十三條
提起非常上訴，以資糾正。」等語。
本院按受有期徒刑之執行完畢，或受無期徒刑或有期徒刑一部之執行而赦免後，五年
以內再犯有期徒刑以上之罪者，為累犯，加重本刑至二分之一。又有期徒刑加減者，
其最高度及最低度同加減之，刑法第四十七條、第六十七條分別定有明文。本件原判
決以被告甲○○前因賭博案件，經原審法院判處有期徒刑四月，於八十八年二月二日
執行完畢。於九十二年四月十日晚間八時許，因黃寶葑與周亮伸前女友陳依萱交往一
事，駕車偕同周亮伸前往台南市○○路一號對面「上好檳榔攤」與黃寶葑談判，其間
被告與周亮伸竟共同意圖為自己不法之所有，以黃寶葑須簽發本票假借作為分手費為
由，恐嚇黃寶葑，並由周亮伸出手毆打黃寶葑左臉頰（未成傷），被告則持撿拾之木
棒站在車旁助勢，致黃寶葑心生畏懼，在被告所駕駛之車內，簽發如原判決附表所示
金額各為新台幣（下同）十萬元之本票三紙，並書立……借據一紙，交付予周亮伸。
嗣於同年月十五日凌晨零時二十分許，被告與周亮伸夥同亦有犯意聯絡之曾祥華，前
往台南市○○街二二三號「三皇家」餐飲店二樓，欲以該附表編號一所示本票向黃寶
葑收取現金十萬元時為警查獲等情。因而論被告係犯刑法第三百四十六條第一項之恐
嚇取財罪，並適用刑法第四十七條累犯之規定加重其刑，而撤銷第一審原處有期徒刑
七月之判決，改判於主文諭知「甲○○共同意圖為第三人不法之所有，以恐嚇使人將
本人之物交付，累犯，處有期徒刑六月，如易科罰金，以三百元折算一日」。惟查上
開恐嚇取財罪，其法定刑有期徒刑部分為六月以上五年以下有期徒刑，原判決既依累
犯加重其刑，依刑法第六十八條，其最高度及最低度同加重之，則其最低度之法定刑
已逾六月有期徒刑，如無其他減輕其刑之情形，自不得再諭知六月以下有期徒刑及易
科罰金之折算標準。乃原判決並未說明有何減輕其刑之情形，竟判處被告有期徒刑六
月，並諭知易科罰金以三百元折算一日，顯有判決不適用法則之違誤，為判決違背法
令。案經確定，非常上訴意旨執此指摘，洵有理由，因此違法，尚非不利於被告，應
由本院將原判決關於違背法令部分撤銷，以資糾正。
據上論結，應依刑事訴訟法第四百四十七條第一項第一款前段，判決如主文。
中　　　華　　　民　　　國　　九十三　　年　　　八　　　月　　二十六　　日
                              最高法院刑事第三庭
                                  審判長法官  董　明　霈
                                        法官  林　茂　雄
                                        法官  張　祺　祥
                                        法官  洪　文　章
                                        法官  吳　三　龍
      右正本證明與原本無異
                                              書  記  官
中　　　華　　　民　　　國　　九十三　　年　　　八　　　月　　三十一　　日
                                                                        Ｌ
